【裁判字號】    98,交聲,3542
【裁判日期】    980915
【裁判案由】    聲明異議
【裁判全文】
臺灣臺中地方法院交通事件裁定        98年度交聲字第3542號
原處分機關  交通部公路總局臺中區監理所
聲明異議人
即受處分人  甲○○
上列聲明異議人即受處分人因違反道路交通管理處罰條例案件，
對於交通部公路總局臺中區監理所於民國98年9月4日所為之處分
（中監違字第裁60-HC0000000號），聲明異議，本院裁定如下：
    主    文
異議駁回。
    理    由
一、原處分機關略以：異議人即受處分人甲○○（下稱受處分人
    ）駕駛MS-7212號自用小客車，於民國96年4月15日21時59分
    許，在臺中縣大里市○○○○○路口處，因「駕駛汽車肇事
    致人受輕傷逃逸」違規，經臺中縣警察局霧峰分局依違反道
    路交通管理處罰條例第62條第4項舉發。受處分人於96年5月
    1日至本所繳納新臺幣（下同）6000元整並執行吊銷駕駛執
    照1年在案。受處分人於98年9月4日表示不服，本所遂於98
    年9月4日以中監違字第裁60-HC0000000號裁決書裁處6000元
    ，吊銷駕駛執照1年。本案罰鍰已繳納與駕駛執照吊銷已執
    行等語。
二、聲明異議意旨略以：伊之駕駛執照為普通大貨車，於96年間
    駕駛自用小客車肇事致人於傷，經裁決吊銷駕照1年，伊肇
    事造成他人受傷時係駕駛自小客車，而非大貨車，裁決卻吊
    銷普通大貨車駕照，因受處分人已屆中高齡，工作難找，爰
    請求返還駕照云云。
三、程序部分：本件受處分人雖已於96年5月1日至所繳納6000元
    並執行吊銷汽車駕駛執照之處罰完成結案，惟原處分機關迄
    至98年9月4日始製作中監違字第裁60-HC0000000號裁決書，
    裁處受處分人罰鍰新臺幣6000元，駕駛執照吊銷，1年內禁
    考之處分。上開裁處罰鍰6000元部分，受處分人業於96年5
    月1日到案，並不經裁決逕依基準表自動繳納之規定收繳罰
    鍰結案，故該罰鍰6000元部分業已結案，受處分人對此部分
    原已無異議權，且依其異議意旨亦未對此部分聲明異議，故
    該罰鍰6000元部分自不在本案異議之範圍。至裁處「吊銷駕
    駛執照，1年內禁考」部分，上開裁決書作成後，於同日由
    受處分人本人收受，有送達證書影本1份在卷可按，則該部
    分裁處，自係於上開裁決書送達於受處分人時始生效力，而
    受處分人於接到該裁決書後之20日內即聲明異議，則本件之
    聲明異議程序自屬合法，合先敘明。
四、按汽車駕駛人駕駛汽車肇事致人受傷而逃逸者，吊銷其駕駛
    執照；汽車駕駛人，曾依本條例其他各條規定吊銷駕駛執照
    者，1年內不得考領駕駛執照；汽車駕駛人，因違反本條例
    及道路交通安全規則之規定，受吊銷駕駛執照處分時，吊銷
    其持有各級車類之駕駛執照，道路交通管理處罰條例第62條
    第4項、第67條第3項及第68條分別定有明文。次按道路交通
    管理處罰條例第68條業於94年12月14日修正，並自95年3月1
    日施行，修正前之道路交通管理處罰條例第68條規定：「汽
    車駕駛人，因違反本條例及道路交通安全規則之規定，受吊
    扣或吊銷駕駛執照處分時，吊扣或吊銷其持有各級車類之駕
    駛執照。」，而修正後之道路交通管理處罰條例第68條規定
    ：「汽車駕駛人，因違反本條例及道路交通安全規則之規定
    ，受吊銷駕駛執照處分時，吊銷其持有各級車類之駕駛執照
    。」。查，該條文修正前，其原提案修正條文為：「汽、機
    車駕駛人，因違反本條例及道路交通安全規則之規定，受吊
    扣或吊銷駕駛執照處分時，吊扣或吊銷其違法或違規當時所
    駕駛車輛之駕駛執照。」立法理由略以：「原條文將違法或
    違規駕駛人所持有各級車類之駕駛執照一併吊扣或吊銷，失
    之過酷，影響人民工作及生活甚鉅，爰修正之」等語，是以
    其立法意旨在於違規行為對道路交通秩序之維持及道路交通
    安全已生較大之影響，故規定吊扣或吊銷其持有各級車類之
    駕駛執照，以限制其繼續駕車行駛道路之權利，其係屬駕駛
    行為之限制，並不因所持駕駛執照種類不同而有所差異。而
    最後通過之修正條文，係將道路交通管理處罰條例第68條原
    有條文中之「吊扣或」三字刪除各情，有立法院交通委員會
    94年10月5日台立交字第0942400153號函附道路交通管理處
    罰條例第68條審查報告可參（參立法院公報第94卷第70期第
    135至138頁）。則參照上開立法理由及立法經過，依修正後
    之條文，按上開規定受「吊銷駕照」處分者，仍維持吊銷其
    持有各級車類之駕駛執照，此觀之立法理由及立法經過至明
    （臺灣高等法院臺中分院96年度交抗字第136號裁定意旨參
    照）。
五、經查：受處分人駕駛前揭車輛於上揭時、地，有上揭違規事
    實，為受處分人所自承，並有臺中縣警察局中縣警交字第HC
    0000000號舉發通知單及交通部公路總局臺中區監理所中監
    違字第裁60-HC0000000號裁決書各1紙在卷可稽。又本案原
    處分機關以前開裁決書，裁處受處分人違反道路交通管理處
    罰條例第62條第4項，吊銷駕駛執照，並禁考1年，有上開裁
    決書1紙在卷可稽，依首揭說明，受處分人既係因違反道路
    交通管理處罰條例第62條第4項規定而遭「吊銷」駕駛執照
    之處分，自及於其持有各級車類之駕駛執照，亦即包括受處
    分人持有之大貨車普通駕駛執照在內之各級車類駕駛執照，
    受處分人以其係駕駛自小客車違規竟被吊扣大貨車普通駕照
    ，認原處分機關裁處顯屬違誤，僅應吊銷自小客車駕照云云
    ，自無理由，原處分機關援引道路交通管理處罰條例第62條
    第4項規定吊銷駕駛執照，並依同條例第67條第3項裁罰1年
    內禁考駕照等語，並無違誤，本件異議為無理由，應予駁回
    。
六、據上論斷，應依道路交通管理處罰條例第87條第2項、道路
    交通案件處理辦法第19條，裁定如主文。
中    華    民    國    98    年    9    月    15     日
                    交通法庭  法  官  吳幸芬
上正本證明與原本無異。
如不服本裁定應於送達後5日內向本院提出抗告狀。
中    華    民    國    98    年    9     月    15    日
                              書記官  黃毅皓


司法院資訊處製作；財團法人民間司法改革基金會備份。
